臺灣高等法院高雄分院刑事判決　　　　 96年度上易字第392號
上　訴　人
即　被　告　甲○○
　　　　　　　　　　現於臺灣屏東監獄執行中
上列上訴人因被告竊盜案件，不服臺灣高雄地方法院95年度易字
第1787號中華民國96年3 月15日第一審判決（起訴案號：臺灣高
雄地方法院檢察署95年度偵字第16114 號），提起上訴，本院判
決如下：
    主  文
原判決撤銷。
甲○○無罪。
    理  由
一、公訴意旨略以：甲○○前於民國87年間因傷害案件，經臺灣
    高等法院高雄分院以87年度上訴字第16323 號判決判處有期
    徒刑6 月、3 月，應執行有期徒刑8 月確定；又於88年間因
    傷害、公共危險案件，經台灣高雄地方法院分別以88年度易
    字第995號、88年度訴字第596號判決判處有期徒刑6月、2年
    6 月確定；上開三罪接續執行，於91年12月17日縮刑期滿執
    行完畢。詎猶不知悔改，竟與某姓名年籍不詳之成年男子，
    共同基於意圖為自己不法所有之犯意聯絡，於95年4 月21日
    10時許，在高雄市旗津區○○○道旁，趁乙○○將機車鑰匙
    插在電源孔上之際，徒手共同竊取其停放在路旁之車號IVN-
    708 號重型機車1 部，得手後甲○○與該姓名年籍不詳之男
    子正欲離去之際，為路人丙○○發現，甲○○遂將其所騎乘
    之車牌號碼MGJ-203 號重型機車遺留現場逃逸，乙○○隨即
    報警處理，始悉上情，因認被告涉犯刑法第320 條第1 項之
    竊盜罪嫌。
二、按犯罪事實，應依證據認定之，無證據不得認定其犯罪事實
    ；又不能證明被告犯罪者，應諭知無罪之判決，刑事訴訟法
    第154條第2項、第301條第1項分別定有明文。又刑事訴訟法
    上所謂認定犯罪事實之證據，係指足以認定被告確有犯罪行
    為之積極證據而言，該項證據自須適合於被告犯罪事實之認
    定，始得採為斷罪資料。如未能發現相當證據，或證據不足
    以證明，自不能以推測或擬制之方法，以為裁判之基礎。又
    刑事訴訟上證明之資料，無論其為直接或間接證據，均須達
    於通常一般之人均不致有所懷疑，而得確信其為真實之程度
    ，始得據為有罪之認定，若其關於被告是否犯罪之證明未能
    達此程度，而有合理性懷疑之存在，致使無從形成有罪之確
    信，根據「罪證有疑，利於被告」之證據法則，即不得遽為
    不利被告之認定，此分別有最高法院著有29年度上字第3105
    號、40年臺上字第86號、76年臺上字第4986號判例可資參照
    。又檢察官對於起訴之犯罪事實，應負提出證據及說服之實
    質舉證責任，倘其所提出之證據，不足為被告有罪之積極證
    明，或其指出證明之方法，無從說服法院以形成被告有罪之
    心證，基於無罪推定之原則，自應為被告無罪判決之諭知，
    最高法院92年臺上字第128號判例足資參照。
三、本件公訴人認被告涉有前開竊盜罪嫌，係以：告訴人乙○○之指訴、證人丙○○之證述，照片2 張在卷，為其主要
    論據。訊據上訴人即被告（下稱被告）固供承：遺留在竊盜
    現場之車牌號碼MGJ-203 號重型機車號重型機車係其所有，
    惟堅決否認有竊盜之犯行，辯稱：我的車子也是報失竊，是
    我的朋友戊○○未經我同意將車子騎走，我也是受害人，案
    發當時我並沒有去旗津，我在在案發後之95年4 月22日上午
    11時許有至高雄市小港分局漢民派出所報案車牌MGJ-203 號
    重型機車失竊；又伊於同年月21日上午幫朋友曾梅花搬家，
    並無出現於在高雄市旗津區○○○道旁，其後有警員到伊住
    處找伊，伊拿報案三聯單給他看，並去中洲派出所領車，伊
    並無偷竊乙○○之機車，伊亦無可能在偷竊被害人機車後，
    故留自己之機車在現場致成本案之犯罪證物等語。經查：
  (一)被害人乙○○固於警詢時指訴：我於95年4月21日10時左右
    在戰備跑道旁發現機車IVN-708失竊，並於警局指認照片被
    告甲○○是偷機車的人（見警卷第10-11頁），於偵查中則
    指認照片證稱：「（問：有無看到該二被告之長相？）有一
    個比較胖，另一個比較瘦，騎機車的人是警卷照片所示之被
    告甲○○」等語（見偵查卷第43頁），顯見證人乙○○於警
    詢及偵訊中均是憑照片指認被告即是竊取機車之人。嗣證人
    乙○○於原審審理時結證稱：95年4 月21日上午10時許在高
    雄市旗津區○○○道旁，我所有之IVN- 708號重機車被竊，
    是丙○○看到偷牽機車的人，我在晒蝦米，轉頭看時，發現
    機車已經被兩個人騎走了，我要上前去追，因為沒有車，所
    以要借丙○○的機車，丙○○才說我的機車被騎走了，當時
    丙○○也不知道被偷的那台車子是我的，後來我騎丙○○的
    機車去追，但是已經追不到人了（見原審卷第92-93 頁）；
    嗣於本院審理時證人乙○○亦證述：機車被竊時伊沒有看到
    何人竊取等語（見本院卷第57頁），是證人於案發時並未親
    眼目睹竊取機車之人究為何人？而是憑證人丙○○之轉述。
    則證人乙○○隨後於原審所稱：偷車是兩名男子，騎車的甲○○我看的比較清楚，後面那個我看不清楚等語（見原審卷
    第93頁），已屬臆測之詞，其真實性容有疑義。
  (二)證人丙○○於警詢雖證述：我朋友乙○○之重機車被2 個不
    明男子騎走，該2 名男子看到我之後就馬上騎上乙○○的機
    車逃離現場，並在現場遺留一部MGJ-203 號之重機車，其中
    一名男子留平頭，年約40歲，另1 名男子身穿黑色上衣、藍
    色牛仔馬褲、留長髮、年約30歲，由留平頭的男子附載長髮
    之男子逃離現場，警方提供MGJ-203 號車主相片（即被告相
    片）就是騎走乙○○機車之男子等語（見警卷第14頁）；於
    偵查中證述：當天我是在旗津區中興市場的西面發現有2 男
    子共騎1 台機車，然後就停在乙○○失竊機車旁，當時乙○○之機車鑰匙未拔，2 男子就將乙○○之機車騎走，然後就
    把他們的機車留在現場，就是警卷的甲○○，失竊時間是早
    上11點多時，光線很亮等語（見警卷第13、14頁、偵查卷第
    43頁）；嗣於本院審理時則證稱：偷機車那二人，一個比較
    瘦，一個較胖，較瘦的年約30幾歲，較胖的約40出頭，我騎
    機車經過時沒有無看到該二個人的臉，我往前騎50公尺後回
    頭看時有看到背影，在警局沒有指認騎走機車的人，只有指
    認照片，我不知道在警局所指認照片的人是否就是騎走機車
    的人，在警局是有指認，但我只有看到背影等語（見本院卷
    第54-55 頁）。可見證人丙○○於案發當時亦未看見竊取機
    車之人長相，而是僅憑背影及警卷照片指認，則證人丙○○
    之指認是否真實而無瑕疵，亦有可疑。
  (三)又證人丙○○於本院亦證述：當時我騎機車到那裡，看到有
    二部機車停在路邊，一台機車較新、一台較舊，二部機車旁
    有二個人，一人在旁邊四處張望，我沒有停車繼續往前騎50
    公尺後覺得不對，因為在那裡的人大部分都是在地人，但那
    二個人我不認識，我轉頭發現那二個人一起把路邊的新機車
    騎走了，舊機車留在現場（見本院卷第53-54 頁），固與其
    於警詢證述：該2 名男子看到我之後就馬上騎上乙○○的機
    車逃離現場，並在現場遺留一部MGJ-203 號之重機車相符。
    惟上開遺留現場之車牌號碼MGJ-203 號之重機車即為被告所
    有，已據被告供承屬實，並有高雄市政府警察局小港分局車
    輛協尋車牌遺失（尋獲）受理報案單1 紙在卷可稽（見警卷
    第24頁）。衡之常情，倘被告確與不詳姓名男子騎乘其所有
    之上開機車前往現場竊取被害人之機車，於被發覺後，豈有
    僅將被害人之機車騎走而遺留其所有之機車於現場供人循線
    報案指認之理？是證人乙○○、丙○○上開指認，核與經驗
    法則有違，尚難採信。
  (四)又證人曾梅花於警詢證述：被告確有於95年4月21日上午9點
    多至我家（高雄市○○區○○路301巷3號）幫我搬東西及安
    裝電線，後來我們在客廳一起喝酒等語（見警卷第15-16 頁
    ）；另證人丁○○於本院亦證稱：95年4 月21日早上被告與
    呂建樺一起在我高雄市○○區○○路202 之2 號3 樓的家中
    ，被告來我家借機車要去找他的機車，被告當天在我家一直
    罵，說有人借他的機車一去不回頭，被告當天待2 、3 個小
    時，在那裡聊天，平常被告及他太太就會去我家聊天（見本
    院卷第92-93 頁）；另證人戊○○於本院亦到庭證稱：95年
    4 月19日在小港區○○路458 巷2 號有向被告借機車，但沒
    有還給被告，95年4 月21日上午10時左右我有騎機車至高雄
    市旗津區○○○道旁，我騎到那裡等朋友，後來我被朋友綽
    號「昌仔」開車載走，後來我沒有回來騎機車，我向被告借
    機車並沒有約定借幾天，過了好幾天才將鑰匙交給朋友綽號
    「俊仔」，請他交給被告，因我向被告借機車很久了，不好
    意思將機車騎去還他等語（見本院卷第94-97 頁）。依上開
    證人之供述，本件案發時被告確未在旗津區○○○道附近出
    現，且被告所有之上開MGJ-203 號重型機車確係被友人戊○○騎走而停放於案發地點。準此，被告既未於案發時間騎乘
    其所有之上開機車至案發地點，自不可能竊取被害人之機車
    ；參以證人乙○○、丙○○並未親眼目睹被告竊取機車，則
    證人乙○○、丙○○之指訴即有誤認之虞。
  (五)又被告辯稱：伊所有之MGJ-203 號重型機車係被戊○○騎走
    ，伊於20日即以機車遺失向警備案一情，亦有高雄市政府警
    察局小港分局車輛協尋車牌遺失受理報案單1 紙在卷可稽（
    見警卷第24頁），被告所辯上情應堪採信。而被告若確有竊
    取被害人之機車，衡情難免作賊心虛，豈有干冒風險至警局
    報案協尋而遭指認之理。
  (六)綜上所述，被告前開所辯，應屬可採，從而公訴人所持之前
    開論據，尚無法採為認定被告犯罪之證據；此外，復查無其
    他積極證據足資證明被告有何竊盜之犯行，被告被訴竊盜罪
    嫌自屬不能證明，應為被告無罪判決之諭知。
四、原審未詳為推求，遽為被告論罪科刑之判決，即有未洽，被
    告執此聲明上訴，指摘原判決不當，為有理由，應由本院將
    原判決撤銷改判，並為被告無罪之判決。
據上論結，應依刑事訴訟法第369條第1項前段、第364條、第301
第1項，判決如主文。
本案經檢察官林慶宗到庭執行職務。
中　　華　　民　　國　　96　　年　　8　　月　　7　　日
                  刑事第八庭    審判長法  官  李炫德
                                      法  官  簡志瑩
                                      法  官  陳志銘
以上正本證明與原本無異。
不得上訴。
中　　華　　民　　國　　96　　年　　8　　月　　7　　日
　　　　　　　　　　　　　　　　　　　書記官  盧雅婷
